【裁判字號】    98,易,140
【裁判日期】    980803
【裁判案由】    詐欺
【裁判全文】
臺灣宜蘭地方法院刑事判決               98年度易字第140號
公  訴  人  臺灣高雄地方法院檢察署檢察官
被      告  乙○○
上列被告因詐欺案件，經臺灣高雄地方法院檢察署檢察官聲請簡
易判決處刑（96年度偵字第20494、21489、21491、21493、2167
8、21679、21680、22809、22949、28480、29661、33734、3415
1號），臺灣高雄地方法院認為不宜以簡易判決，改用通常程序
審理後，諭知管轄錯誤移送本院審理，本院判決如下：
    主  文
乙○○犯幫助詐欺取財罪，處有期徒刑陸月，如易科罰金，以新
臺幣壹仟元折算壹日，減為有期徒刑參月，如易科罰金，以新臺
幣壹仟元折算壹日。
    事  實
一、乙○○依一般社會生活之通常經驗，本可預見將金融帳戶交
    付予陌生人，該陌生人將可能藉此金融帳戶，自行或轉由他
    人遂行財產上詐欺犯罪之目的，豈料其於民國96年4月10日
    在網路聊天室內結識某不詳姓名年籍之成年女子（以下以代
    號A女稱之）後，竟基於容認該結果發生亦不違背其本意之
    不確定幫助詐欺取財之犯意，於96年4月18日在桃園縣中壢
    市空軍一號遊覽車站內，利用托寄空軍一號遊覽車之方式，
    將其所開立之宜蘭中山路郵局帳號00000000000000號帳戶之
    存摺、提款卡、密碼寄送至新竹市空軍一號遊覽車站交予A
    女，而任由A女所屬或其轉手之犯罪集團作為犯罪取財收受
    款項之工具。嗣該A女所屬或其轉手之犯罪集團成員，即基
    於意圖為自己不法所有之詐欺取財犯意，於96年4月20日在
    網路聊天室化名「小劉」與甲○○聊天認識，且對甲○○詐
    稱「你要給我身分證號碼，且須至郵局匯款以確認你的身分
    。」云云，致甲○○陷於錯誤，而依該犯罪集團成員之指示
    ，於96年4月24日晚間9時22分許，在台北市○○區○○路郵
    局操作自動櫃員機匯款新臺幣二千九百八十三元至前述乙○
    ○之帳戶內，上開匯入之款項旋即遭犯罪集團成員提領一空
    。乙○○即以此方式幫助A女所屬或其轉手之犯罪集團成員
    以詐術取得他人之財物。嗣經甲○○發現有異而並報警處理
    後，方為警循線查悉上情。
二、案經高雄市政府警察局刑警大隊報請臺灣高雄地方法院檢察
    署檢察官偵查聲請簡易判決處刑，臺灣高雄地方法院認為不
    宜以簡易判決，改用通常程序審理後，諭知管轄錯誤移送本
    院審理。
    理  由
一、按被告以外之人於審判外之言詞或書面陳述，除法律有規定
    者外，不得作為證據。又被告以外之人於審判外之陳述，雖
    不符前四條之規定，而經當事人於審判程序同意作為證據，
    法院審酌該言詞陳述或書面陳述作成時之情況，認為適當者
    ，亦得為證據。當事人、代理人或辯護人於法院調查證據時
    ，知有第159條第1項不得為證據之情形，而未於言詞辯論終
    結前聲明異議者，視為有前項之同意，刑事訴訟法第159條
    第1項、第159條之5第1項、第2項分別定有明文。查證人甲
    ○○於警詢中之陳述，雖屬被告以外之人於審判外之陳述，
    但被告、檢察官於本院審理時，已同意採用上列證人於警詢
    中之陳述為本案證據，依刑事訴訟法第159條之5第1項規定
    ，自有證據能力。另被告、檢察官於本院審理時對於下列所
    述之其他證據資料，均不爭執其證據能力，本院審酌該等證
    據資料作成時之狀況，並無不宜作為證據情事，依刑事訴訟
    法第159條之5第2項規定，自得作為證據。
二、訊據被告乙○○固坦承「伊於96年4月10日在網路聊天室內
    結識某不詳姓名年籍之成年女子（以下以代號A女稱之）後
    ，於96年4月18日在桃園縣中壢市空軍一號遊覽車站內，利
    用托寄空軍一號遊覽車之方式，將伊所開立之宜蘭中山路郵
    局帳號00000000000000號帳戶之存摺、提款卡、密碼寄送至
    新竹市空軍一號遊覽車站而交予A女。」等情（見本院卷第2
    3、33至34頁），惟矢口否認有何幫助詐欺取財之犯行，辯
    稱「伊係於不知情之狀況下將自己之郵局帳戶資料交給A女
    ，伊不知道也沒有想過交付出去的郵局帳戶會被人拿來當作
    犯罪工具，伊並無幫助詐欺之意思」云云。經查：
（一）宜蘭中山路郵局帳號00000000000000號帳戶為被告所開立
      ，被告於96年4月18日在桃園縣中壢市空軍一號遊覽車站
      內，利用托寄空軍一號遊覽車之方式，將上開帳戶之存摺
      、提款卡、密碼寄送至新竹市空軍一號遊覽車站交予A女
      。A女於取得前揭帳戶之存摺、提款卡、密碼後，即由其
      所屬或其轉手之犯罪集團成員，於96年4月20日在網路聊
      天室化名「小劉」與甲○○聊天認識，且對甲○○詐稱「
      你要給我身分證號碼，且須至郵局匯款以確認你的身分。
      」云云，致甲○○陷於錯誤，而依該犯罪集團成員之指示
      ，於96年4月24日晚間9時22分許，在台北市○○區○○路
      郵局操作自動櫃員機匯款新臺幣二千九百八十三元至前述
      乙○○之帳戶內，上開匯入之款項旋即遭犯罪集團成員提
      領一空等事實，業據證人即被害人甲○○於警詢時證述綦
      詳，且有臺北縣政府警察局金山分局老梅派出所受理刑事
      案件報案三聯單、受理各類案件紀錄表、郵局自動櫃員機
      交易明細表、臺灣郵政股份有限公司儲匯處96年7月17日
      儲字第0960001008號函附之乙○○帳號00000000000000
      號帳戶開戶資料及客戶歷史交易清單、自動化服務機器跨
      行轉帳交易明細資料在卷可稽，復為被告所不爭執，自堪
      以認定。依此，足見被告所有之前揭郵局帳戶，確為詐騙
      集團成員使用，用以詐騙被害人甲○○之財物得手。
（二）其次，金融存款帳戶，事關存戶個人財產權益之保障，若
      與存戶之提款卡併密碼結合，重要性、私密性更形提高，
      除非本人或與本人具密切親誼關係者，難認有何正當理由
      可自由流通，稍具通常社會歷練與經驗法則之人，亦均有
      應妥為保管金融存款帳戶之存摺、提款卡及密碼等物，防
      止他人任意使用之認識，縱有特殊情況，致須將該等物品
      交付與自己不具密切親誼之人時，亦必深入瞭解該他人之
      可靠性與用途之合理性，並慎重查證對方之真實年籍、聯
      絡方式等，殊無任意將金融存款帳戶之存摺、提款卡及密
      碼等物交予真實姓名年籍均毫無所悉之人之理。且任何人
      均可辦理金融帳戶存摺使用，辦理開戶之時間、數目、地
      點均無限制，如無正當理由，實無收集、使用他人存摺使
      用之理，而該等專有物品如落入不明人士手中，若未加以
      闡明正常用途，極易被利用為與財產有關之犯罪工具，故
      有犯罪意圖者，非有正當理由，竟徵求他人提供帳戶，客
      觀上可預見其目的係供為某筆資金之存入，後再行領出之
      用，且該筆資金之存入及提領過程係有意隱瞞其流程及行
      為人身分曝光之用意，一般人本於一般認知能力均易於瞭
      解，另報章媒體復一再披露詐騙集團為規避查緝，乃以各
      種方式及理由蒐集他人之帳戶，使用他人帳戶以遂行詐欺
      之不法犯罪態樣，被告於行為時已年滿24歲（72年1月17
      日生），學歷為大專，職業為電路版公司員工，其為智慮
      健全、有社會經驗之成年人，對此均難諉為不知，且被告
      對取得其郵局帳戶之A女之真實姓名年籍毫無所悉，而A女
      又係於網路上任意收集他人之帳戶，則其用途實屬可疑，
      足證被告應可預見郵局帳戶提供他人使用將幫助他人實施
      詐欺犯罪，竟仍將其郵局帳戶之存摺、金融卡及密碼交付
      網路上來路不明之A女，使A女或其轉手之人得使用被告之
      帳戶存、提款，是縱無證據證明被告明知A女或其轉手之
      人之犯罪態樣係以該帳戶供詐欺之用，惟被告顯具縱有人
      以其郵局帳戶實施詐欺犯罪亦不違背其本意之幫助意思至
      明。
（三）綜上所述，本件事證已臻明確，被告所辯不足採信，其幫
      助詐欺取財之犯行堪予認定，均應依法論科。
三、按刑法上之幫助犯，係對於犯罪與正犯有共同之認識，而以
    幫助之意思，對於正犯資以助力，而未參與實施犯罪之行為
    者而言。是如未參與實施犯罪構成要件之行為，且係出於幫
    助之意思提供助力，即屬幫助犯，而非共同正犯。查被告提
    供郵局帳戶之存摺、提款卡、密碼予詐騙集團成員之行為，
    僅屬予該等詐騙集團成員詐欺犯行之助力，所實施者尚非屬
    構成要件之行為，又被告乃預見詐騙集團蒐集帳戶可能作為
    不法所用，但縱使如此亦不違背其本意，屬未必故意。核被
    告之所為，係犯刑法第30條第1項前段、第339條第1項之幫
    助詐欺取財罪。被告所犯幫助詐欺取財罪，屬從犯，應依刑
    法第30條第2項規定，減輕其刑。爰審酌被告之素行、智識
    程度；犯罪之動機、目的、手段、幫助詐欺所得財物價值；
    提供郵局帳戶予詐欺集團使用，嚴重影響社會治安及金融交
    易秩序，增加被害人尋求救濟之困難，使詐欺犯罪不易查察
    ；犯後迄未賠償被害人損害，難認有悔改之意及被害人所受
    損害等一切情狀，酌情量處有期徒刑六月，如易科罰金，以
    新臺幣一千元折算一日，並依中華民國九十六年罪犯減刑條
    例第2條第1項第3款規定，減為有期徒刑三月，如易科罰金
    ，以新臺幣一千元折算一日，以示警懲。
據上論斷，應依刑事訴訟法第452條、第299條第1項前段，刑法
第30條第1項前段、第339條第1項、第30條第2項、第41條第1項
前段，刑法施行法第1條之1，中華民國九十六年罪犯減刑條例第
2條第1項第3款、第7條，判決如主文。
本案經檢察官劉憲英到庭執行職務。
中    華    民    國    98    年     8    月     3    日
                  刑事第三庭審判長法  官  林惠玲
                                  法  官  張育彰
                                  法  官  劉家祥
以上正本證明與原本無異。
如不服本判決應於收受送達後十日內向本院提出上訴書狀，並應
敘述具體理由；其未敘述上述理由者，應於上訴期間屆滿後二十
日內向本院補提理由書 (均須按他造當事人之人數附繕本)「切
勿逕送上級法院」。
                                  書記官  劉謹翊
中    華    民    國    98    年     8    月     3     日
附錄本案論罪科刑法條全文：
中華民國刑法第30條（幫助犯及其處罰）
幫助他人實行犯罪行為者，為幫助犯。雖他人不知幫助之情者，
亦同。
幫助犯之處罰，得按正犯之刑減輕之。
中華民國刑法第339條（普通詐欺罪）
意圖為自己或第三人不法之所有，以詐術使人將本人或第三人之
物交付者，處5年以下有期徒刑、拘役或科或併科1千元以下罰金
。
中華民國刑法施行法第1條之1（罰金貨幣單位與罰鍰倍數）
中華民國九十四年一月七日刑法修正施行後，刑法分則編所定罰
金之貨幣單位為新臺幣。
九十四年一月七日刑法修正時，刑法分則編未修正之條文定有罰
金者，自九十四年一月七日刑法修正施行後，就其所定數額提高
為三十倍。但七十二年六月二十六日至九十四年一月七日新增或
修正之條文，就其所定數額提高為三倍。
中華民國九十六年罪犯減刑條例第2條
犯罪在中華民國九十六年四月二十四日以前者，除本條例另有規
定外，依下列規定減刑：
一、死刑減為無期徒刑。
二、無期徒刑減為有期徒刑二十年。
三、有期徒刑、拘役或罰金，減其刑期或金額二分之一。
緩刑或假釋中之人犯，於本條例施行之日起，視為已依前項規定
減其宣告刑，毋庸聲請裁定減刑。但經撤銷緩刑之宣告或假釋者
，仍應依本條例規定聲請裁定減刑。


司法院資訊處製作；財團法人民間司法改革基金會備份。
